臺北高等行政法院判決　　　　　　　　　　　　　　九十二年度訴字第一一二○號
　　　　　　　　　　　　　　　.
　　原　　　告　鎮宇貿易有限公司
　　代　表　人　甲○○
　　被　　　告　財政部臺北市國稅局
　　代　表　人　張盛和（局長）
　　訴訟代理人　乙○○
右當事人間因營利事業所得稅事件，原告不服財政部中華民國九十二年一月十三日台
財訴字第０九一００六一四九三號訴願決定，提起行政訴訟。本院判決如左：
　　主  　　文
原告之訴駁回。
訴訟費用由原告負擔。
　　事  　　實
一、事實概要：原告八十八年度營利事業所得稅結算申報，列報佣金支出新台幣（下
    同）四、四四三、六四二元。經被告初查以原告未能提示佣金支出仲介事實及付
    款證明文件，否准認定。原告不服，申經復查結果，未獲准變更，提起訴願，亦
    遭決定駁回，遂向本院提起行政訴訟。
二、兩造聲明：
　(一)原告聲明：（依起訴狀所載大意）
　　1.訴願決定及原處分均撤銷。
　　2.訴訟費用由被告負擔。
　(二)被告聲明：
　　1.駁回原告之訴。
　　2.訴訟費用由原告負擔。
三、兩造爭點：系爭佣金支出，是否業經原告提出正當理由及仲介事實之文件資料等
              證據，而得予認列？
　(一)原告主張之理由：（原告未於言詞辯論期日到場，據其所提訴狀陳述如左）
    按原告在台灣和大陸經銷韓國公司化工廠之顏染料，依照三方之同意書和合約書
    ，原告必須支付百分之二十佣金予澳洲公司。因亞洲經濟風暴之累，銀行緊縮資
    金導致無法週轉繼續經營，經澳洲公司同意下將必須支付之佣金逐年償付，直至
    九十一年才全部付清，請准予放寬從輕處置。
　(二)被告答辯之理由：
    1.按「營利事業所得之計算，以其本年度收入總額減除各項成本費用、損失及稅
      捐後之純益額為所得額。」，為所得稅法第二十四條第一項所明定。又「佣金
      支出：一、佣金或手續費支出，其立有契約者，應與契約之約定相核對，其超
      出部分應予剔除。．．．四、外銷佣金超過出口貨物價款百分之五，經依規定
      取得有關憑證，提出正當理由及證明文據並查核相等者，准予認定。五、佣金
      支出之原始憑證如下：(一)支付營業人之佣金，應以依規定格式填記之統一發票
      為憑，其為免用統一發票之營業人，以收據為憑。．．．(四)支付國外代理商或
      代銷商之佣金，應提示雙方簽訂之合約。已辦理結匯者，應提示結匯銀行書明
      匯款人及國外受款人姓名（名稱）、地址、結匯金額、日期等之結匯證明；未
      辦結匯者，應提示銀行匯付或轉付之證明文件。以票匯方式匯付者，應提示收
      款人確已實際收到該票匯款項或存入其帳戶之證明憑予認定。非屬代理商或代
      銷商，無法提示合約者，應於往來函電或信用狀載明給付佣金之約定事項。．
      ．．」，復為營利事業所得稅查核準則（下稱查核準則）第九十二條第五款第
      四目所明定。
    2.次按原告本期申報佣金支出四、四四三、六四二元，經查係其預估進口佣金一
      、八四八、五七四元（依進口總額九、二四二、八七三元百分之二十計算）、
      內銷佣金二、四六六、六二０元（按本期營業收入二四、六六六、一九四元百
      分之十計算），合計四、三一五、一九四元，但原告卻申報四、四四三、六四
      二元，合先陳明。被告原查核時以原告未提示佣金支出仲介事實及付款證明文
      件，依首揭規定，爰否准認定。
    3.查營利事業為推廣營業，開闢市場，除自行拓展外，有賴仲介人如代理商、代
      辦商等之從中媒介或代辦各種手續，而對於提供仲介或代辦服務者，所給與之
      報酬係為佣金支出、手續費或代理費等。系爭進口佣金部分，依原告與韓國出
      口商簽訂之經銷合約，原告自韓國公司進貨後，應依ＣＩＦ價格之百分之二十
      支付韓商亞洲總代理澳洲公司佣金。系爭進口佣金雖支付予代理商，惟該合約
      係與出口商簽訂，而非與代理商簽訂，除與首揭規定不符外，亦未能證明佣金
      受款人提供任何仲介或代辦服務，致原告是否有支付該項勞務報酬即佣金之必
      要；且合約書明佣金於貨到三個月內付款，惟系爭佣金原告於復查申請後九十
      一年三月間始行支付，與合約約定須於交貨後三個月內支付顯然不符，且支付
      金額與預估金額不符，無從勾稽。其餘內銷佣金支出二、四六六、六二０元未
      提示相關合約、亦無支付憑證，所訴無從審酌，原核定請予維持。
　　理  　　由
一、本件原告經合法通知，未於言詞辯論期日到場，核無行政訴訟法第二百十八條準
    用民事訴訟法第三百八十六條所列各款情形，爰依被告之聲請，由其一造辯論而
    為判決，合先敘明。
二、按「營利事業所得之計算，以其本年度收入總額減除各項成本費用、損失及稅捐
    後之純益額為所得額。」，所得稅法第二十四條第一項定有明文。又按「佣金支
    出：一、佣金或手續費支出，其立有契約者，應與契約之約定相核對，其超出部
    分應予剔除。．．．四、外銷佣金超過出口貨物價款百分之五，經依規定取得有
    關憑證，提出正當理由及證明文據並查核相等者，准予認定。五、佣金支出之原
    始憑證如下：(一)支付營業人之佣金，應以依規定格式填記之統一發票為憑，其為
    免用統一發票之營業人，以收據為憑。．．．(四)支付國外代理商或代銷商之佣金
    ，應提示雙方簽訂之合約。已辦理結匯者，應提示結匯銀行書明匯款人及國外受
    款人姓名（名稱）、地址、結匯金額、日期等之結匯證明；未辦結匯者，應提示
    銀行匯付或轉付之證明文件。以票匯方式匯付者，應提示收款人確已實際收到該
    票匯款項或存入其帳戶之證明憑予認定。非屬代理商或代銷商，無法提示合約者
    ，應於往來函電或信用狀載明給付佣金之約定事項。．．．」，復為查核準則第
    九十二條第五款第四目所規定。
三、按當事人主張事實，須負舉證責任，倘其所提出之證據，不足為主張事實之證明
    ，自不能認其主張之事實為真實。行政法院三十九年判字第二號著有判例。本件
    原告八十八年度營利事業所得稅結算申報，原列報佣金支出四、四四三、六四二
    元，有原告八十八年度營利事業所得稅結算申報書附於原處分卷可稽。茲本件原
    告所爭議者乃系爭佣金支出是否應予認列。經查原告與韓國出口商簽訂經銷合約
    ，自韓國進口貨物後，應依ＣＩＦ價格之百分之二十支付韓商亞洲總代理澳洲公
    司佣金，本件進口總額為九、二四二、八七三元，預估進口佣金為百分之二十即
    一、八四八、五七四元，其內銷佣金則為二、四六六、六二０元（按本期營業收
    入二四、六六六、一九四元百分之十計算），合計為四、三一五、一九四元，然
    原告列報之佣金支出為四、四四三、六四二元，兩者金額不相符合，是原告自應
    提出仲介事實資料以供查核，殆無疑義。經查原告雖提出其與韓國出口商簽訂之
    經銷合約及匯款單據、結匯證明等影本為證，惟查該合約係與出口商簽訂，而非
    與代理商簽訂，與查核準則第九十二條第五款第四目規定不符，本難採認；且系
    爭佣金支出金額達四、四四三、六四二元，金額非低，衡情原告就該費用之列報
    當事先保存所仲介之本契約及相關仲介服務、洽商過程之傳真、電子文件等，然
    其竟未能提出銷售契約、佣金合約、支付佣金明細表、轉帳傳票及電話通聯紀錄
    暨傳真、電子文件等資料，自無法窺其銷售契約之成立過程及仲介成功之流程，
    亦無法證明該等佣金支出款項究與何業務有關，又係如何介紹何筆交易成功或仲
    介何筆勞務而需支付之報酬，自與商業習慣相悖；況原告與韓國出口商簽訂之經
    銷合約係載明於貨到三個月內支付佣金，惟原告卻於復查申請後之九十一年三月
    間始行支付佣金，所支付之金額亦與預估金額不符，自不足以為仲介者仲介契約
    成功即仲介事實之有利證明。至內銷佣金支出二、四六六、六二０元部分，原告
    迄未提示任何相關合約、憑證等資料供核，復未就仲介者究係如何仲介契約成功
    ，提出仲介事實資料如與業務有關之來往函件、轉知及轉給資料等仲介文件資料
    暨交易契約書供查，自難認該佣金支出部分確有其必要性及具備正當理由而屬必
    要之支出。是原告空言主張系爭佣金支出為業務上所必需，卻未提出積極證據以
    實其說，揆之前開判例，自難謂其已盡舉證責任，所言殊難採信。從而被告以原
    告無法提供本件佣金之相關仲介文件，系爭佣金支出是否為業務所必需即無從勾
    稽，其支付佣金係不具正當理由，乃予以剔除，揆諸首揭法條規定，並無違誤，
    訴願決定予以維持，亦無不合，原告徒執前詞，聲請撤銷，為無理由，應予駁回
    。
據上論結，本件原告之訴為無理由，依行政訴訟法第二百十八條、民事訴訟法第三百
八十五第一項前段、行政訴訟法第九十八條第三項前段，判決如主文。
中　　華　　民　　國　　九十三　　　年　　　五　　　　月　　　十三　　　日
                            臺 北 高 等 行 政 法 院  第 三 庭
                                           審 判 長  法    官  鄭忠仁
                                                     法    官  侯東昇
                                                     法    官  林育如
右為正本係照原本作成。
如不服本判決，應於送達後二十日內，向本院提出上訴狀並表明上訴理由，如於本判
決宣示後送達前提起上訴者，應於判決送達後二十日內補提上訴理由書（須按他造人
數附繕本）。
中　　華　　民　　國　　九十三　　　年　　　五　　　　月　　　十三　　　日
　　　　　　　　　　                 　　　　　　　　書 記 官　王俊權
